【裁判字號】    88,易,1751
【裁判日期】    890705
【裁判案由】    誹謗
【裁判全文】
臺灣臺南地方法院刑事判決                        八十八年度易字第一七五一號
    公  訴  人  臺灣臺南地方法院檢察署檢察官
    被      告  乙○○
右列被告因妨害名譽案件，經檢察官提起公訴（八十七年度偵字第一三八三一號），
本院判決如左：
    主  文
乙○○連續意圖散佈於眾，而指摘足以毀損他人名譽之事，處拘役參拾日，如易科罰
金，以參佰元折算壹日。
    事  實
一、緣乙○○配偶丙○○為位於臺南市○○路之總祿境廟主任委員，丙○○為該廟中
    秋節開支需要，乃於民國八十七年十月八日中午，至臺南市第三信用合作社（以
    下簡稱三信）成功分社，欲領取該廟公款新臺幣（下同）二十多萬元時，經該社
    承辦人告以無存摺留在該社而無法領取，乃告知總幹事蘇裕益（另經臺灣臺南地
    方法院檢察署檢察官為不起訴處分），經蘇裕益詢問前任主任委員即現任監察委
    員甲○○，轉告可以領錢，丙○○乃又前往三信成功分社領款。丙○○返家後將
    未能領款之事告訴乙○○，詎乙○○未經查證，即意圖散布於眾，並基於概括犯
    意，先於同日下午某時，與該廟常務委員丁○○通電話時，指摘足以毀損甲○○
    名譽之事而向丁○○稱：係甲○○打電話給三信的人交待不要讓丙○○領錢，甲○○很霸道，要罷免他監察委員等語，復於同年月十一日十八、九時許，在上揭
    總祿境廟口等候與其他信徒去尊王堂時，又對丁○○稱：甲○○很霸道，要罷免
    他，錢到他那關會刁難，他打電話到三信不讓他們領錢等語，而誹謗甲○○之名
    譽。
二、案經被害人甲○○訴請臺灣臺南地方法院檢察署檢察官偵查起訴。
    理  由
一、訊據被告乙○○固對於其夫丙○○於右揭時地前往三信成功分社領款未果，及回
    家後告知其此事，之後其和證人丁○○於上揭時地通電話時曾說及此事，而丙○○事後亦領得款項等情固供承不諱，惟矢口否認有何誹謗犯行，辯稱：伊只係在
    與丁○○聊天時告知此事，並未說甲○○很霸道，要罷免他，丁○○和其有仇，
    才會誣指，且伊也未在總祿境廟廟口前向丁○○說及此事云云。經查被告配偶即
    證人丙○○為上揭總祿境廟主任委員，告訴人甲○○為監察委員，證人丁○○亦
    是委員，丙○○於上揭時日至三信成功分社欲領取總祿境廟所存放該分社之公款
    未果，丙○○乃先至證人蘇裕益家，蘇裕益再電詢告訴人後，告知丙○○可以領
    錢了，丙○○才又前往領款，而第一次無法領款係因三信成功分社承辦人員一時
    找不到存摺所導致，而丙○○回家時僅係告知被告沒有領到錢，並未言及係告訴
    人阻止三信成功分社承辦人員讓丙○○領款等情，業據告訴人陳述在卷，並經證
    人丙○○及同案被告蘇裕益於偵訊時分別證述及陳述甚詳，並為被告自承：當時
    伊有趕到三信去，三信的人說是伊先生去時小姐不在等語在卷，是以應認告訴人
    確未事先轉知三信成功分社承辦人員禁止證人丙○○領取公款之情事。而被告在
    上揭時地將其先生即證人丙○○無法領取公款一事告知證人丁○○，並先後向證
    人丁○○言及：甲○○打電話給三信的人交待不要讓丙○○領錢，甲○○很霸道
    ，要罷免他監察委員等語，及：錢到他那關，會刁難等語等情，迭據告訴人指訴
    綦詳，並為證人丁○○於偵訊時及本院審理時結證證述甚明，被告雖以上揭情詞
    置辯，惟被告與證人丁○○雖於八十七年十二月間曾因總祿境廟若干事宜和被告
    有所爭執一節，固為證人丁○○所不否認，然此已屬本件案發之後，且被告於本
    件案發時之八十七年十月八日確曾和證人丁○○通過電話，亦為被告所自承在卷
    ，足見案發當時其與證人丁○○並未交惡，自難認證人丁○○所為上開證言不足
    為採。而證人丙○○當日回家時，因勞累沒有聲音，並說沒有領到錢，被告方前
    往三信成功分社詢問，裡面人員說因為丙○○去時，承辦人員不在，但丙○○當
    時係告知被告三信承辦人員係說因存摺不在，要打電話去問告訴人，而據其所知
    ，之前在討論領款時，告訴人就不太願意，當天其打電話給證人丁○○時，係說
    及丙○○領不到錢，就像那天還叫告訴人來蓋章，告訴人還不來，而錢又不是其
    等夫妻要拿走，不知為何告訴人要刁難等情，亦為被告於本院審理時所不否認，
    及被告亦於偵訊時自承：八十七年十月十一日在廟門口前有和證人丁○○碰面等
    情在卷，則被告既因其先生丙○○身體不適，又領不到錢，故親自前往三信成功
    分社詢問，而在知悉係因承辦人員一時未尋得存摺故無法領款之情形下，猶仍向
    證人丁○○告知領不到錢一事，且提及告訴人刁難而不蓋章之前情，則其在憤怒
    之下，於上開時間在電話中及在上開總祿境廟前均向證人丁○○說及告訴人很霸
    道，交代三信的人不要認丙○○領錢，要罷免他監察委員職務等語，亦屬合理且
    符社會常情之推定。又證人丙○○為總祿境廟之主任委員、證人丁○○及告訴人
    分為委員及監察委員，而委員共有十三人等情，業據證人丁○○於本院審理時證
    述明確，衡情攸關前開寺廟之事宜均會在各委員間互相告知流傳，應屬常情且為
    被告所可預知，而被告在明知證人丙○○第一次去三信成功分社領款時無法順利
    領得款項，係因承辦人員一時無法覓得存摺所致，卻猶仍將係告訴人阻撓、告訴
    人太霸道及刁難，應予罷免等不實事項告知身為總祿境廟委員之證人丁○○，且
    於總祿境廟前之公眾得出入之場所指摘前開不實事項，自難謂其無誹謗之犯意及
    犯行甚明。是以被告上開所辯，均不足為採。本件事證已臻明確，被告犯行堪以
    認定。
二、核被告乙○○意圖散佈於眾，而指摘足以毀損他人名譽之事，所為係犯刑法第三
    百十條第一項之誹謗罪。又其先後二次犯行，時間緊接，犯罪基本構成要件相同
    ，顯係基於概括之犯意反覆為之，為連續犯，以一罪論並應加重其刑。爰審酌被
    告犯罪之動機、目的、手段、所生危害、其品行智識程度、經通緝到案及犯罪後
    猶飾詞辯解等一切情狀，量處如主文所示之刑，併諭知易科罰金之折算標準，以
    資懲儆。
據上論斷，應依刑事訴訟法第二百九十九條第一項前段，刑法第五十六條、第三百十
條第一項、第四十一條，罰金罰鍰提高標準條例第一條前段、第二條，判決如主文。
中      華      民      國      八十九      年      七      月    五    日
                              臺灣臺南地方法院刑事第四庭
                                      法  官  楊惠芬
右正本證明與原本無異。
如不服本判決，應於送達後十日內向本院提出上訴狀。
                                      書記官  陳俊元
中      華      民      國      八十九      年      七      月    五    日
附錄本案論罪科刑法條全文：
刑法第三百十條第一項：
意圖散佈於眾，而指摘或傳述足以毀損他人名譽之事者，為誹謗罪，處一年以下有期
徒刑、拘役或五百元以下罰金。


司法院資訊處製作；財團法人民間司法改革基金會備份。
